最高法院刑事判決　　　　　　　　　 111年度台上字第4511號
上　訴　人　王捷　



上列上訴人因違反槍砲彈藥刀械管制條例案件，不服臺灣高等法
院高雄分院中華民國111年7月20日第二審判決（111 年度上訴字
第392號，起訴案號：臺灣橋頭地方檢察署110年度偵字第2002、
9925號），提起上訴，本院判決如下：
    主  文
上訴駁回。
    理  由
一、按刑事訴訟法第377 條規定，上訴於第三審法院，非以判決
    違背法令為理由，不得為之。是提起第三審上訴，應以原判
    決違背法令為理由，係屬法定要件。如果上訴理由書狀並未
    依據卷內訴訟資料，具體指摘原判決不適用何種法則或如何
    適用不當，或所指摘原判決違法情事，顯與法律規定得為第
    三審上訴理由之違法情形，不相適合時，均應認其上訴為違
    背法律上之程式，予以駁回。本件上訴人王捷經第一審調查
    審理後，認定其確有第一審判決書犯罪事實欄所記載之犯行
    ，事證明確，因而依想像競合犯之規定，從一重論處上訴人
    共同犯槍砲彈藥刀械管制條例第7條第4項之非法持有非制式
    手槍罪刑（尚想像競合犯同條例第12條第4 項之非法持有子
    彈罪），並諭知相關之沒收。第一審判決後，僅上訴人明示
    就關於量刑部分提起上訴，經原審審理結果，認第一審量刑
    妥當，因而駁回上訴人在第二審之上訴。已詳述憑以認定第
    一審量刑並無過重之得心證理由，從形式上觀察，並無足以
    影響判決結果之違法情形存在。
二、上訴意旨略以：上訴人為初犯，素行良好，且原判決未審酌
    案發原因係上訴人發現父親遺物（即扣案之非制式手槍1 枝
    、非制式子彈19顆）後，誤信共犯魏于傑建議而錯失自首報
    繳機會，及上訴人無利用扣案槍彈犯罪等情，而未依刑法第
    59條規定減輕其刑。相較於共犯魏于傑適用刑法第59條規定
    減刑，二人間量刑輕重失衡，有違比例、平等及罪刑相當等
    原則。
三、惟查： 
(一)刑罰係以行為人之責任為基礎，而刑事責任復具有個別性，
    因此法律授權事實審法院依犯罪行為人個別具體犯罪情節，
    審酌其不法內涵與責任嚴重程度，並衡量正義報應、預防犯
    罪與協助受刑人復歸社會等多元刑罰目的之實現，而為適當
    之裁量，此乃審判核心事項，故事實審法院在法定刑度範圍
    內裁量之宣告刑，倘其量刑已符合刑罰規範體系及目的，於
    裁量權之行使無所逾越或濫用，即屬適法妥當，自不得任意
    指摘為違法。而罪責相當與否，係以反應責任之不法內涵為
    判斷準據。具體個案不同被告之行為人屬性量刑事由，互有
    差異，縱為同一犯行之共同正犯，不同行為人間因犯罪主導
    性、參與程度、分工狀況，犯行情節等量刑事由未必盡同。
    是個案之裁量判斷，除非有全然喪失權衡意義或其裁量行使
    顯然有違比例、平等諸原則之裁量權濫用之情形，否則縱屬
    共同犯罪之情形，仍不得援引其他行為人之量刑輕重情形，
    比附援引為指摘量刑不當之依據。此與所謂相同事應為相同
    處理，始符合比例原則與平等原則之概念，迥然有別。又刑
    法第59條之酌量減輕其刑，必須犯罪另有特殊之原因與環境
    ，在客觀上足以引起一般同情，認為即使予以宣告法定最低
    度刑期尤嫌過重者，始有其適用。此項犯罪情狀是否顯可憫
    恕而酌量減輕其刑之認定，與刑之量定，同屬事實審法院得
    依職權自由裁量之事項，如為裁判之法院已以行為人之責任
    為基礎，並斟酌刑法第57條各款所列情狀，在法定刑度內，
    酌量科刑，無顯然失當或違反公平、比例及罪刑相當原則，
    亦無偏執一端，致明顯失其出入情形，自非許當事人逕憑己
    意，指稱法院未依刑法第59條酌減其刑，即有判決不適用法
    則之違法。
(二)原判決就上訴人於原審主張略如上訴意旨所指應適用刑法第
    59條酌減其刑乙節，業於理由內說明：上訴人因與他人有糾
    紛，請共犯魏于傑南下助陣，魏于傑基於同學好友情誼而共
    犯本案，既未從中獲取好處，亦非扣案槍彈之所有人，足認
    上訴人與魏于傑之犯罪情節不同。且具殺傷力之手槍及子彈
    乃受嚴格管制之違禁物，非法持有槍彈之行為即已對社會治
    安形成潛在危險性，上訴人為扣案槍彈之所有人，其未依法
    處理槍彈或主動自首並報繳，反而故意違背法令而為本案犯
    行，第一審因認客觀上難以引起一般人之同情，而無情輕法
    重，顯可憫恕之情事，乃未依刑法第59條規定酌減其刑，並
    無違法，其量處有期徒刑5年1月、併科罰金新臺幣7 萬元，
    亦屬妥適等旨（見原判決第2至4頁）。已說明不採上訴人前
    揭主張之理由，核乃原審裁量職權之適法行使範圍，既無濫
    用裁量，亦無理由不備之情形，自不容任意指為違法。上訴
    意旨猶執陳詞，主張原判決未依上開規定減輕其刑，致與共
    犯魏于傑之量刑輕重失衡，而違反比例、平等及罪刑相當等
    原則云云，係就原審量刑職權之合法行使及已明白說明之事
    項，任指為違法，難認是合法之上訴第三審理由。
四、以上及其餘上訴意旨，並未依據卷內訴訟資料具體指摘原判
    決有何違背法令之情形，核或係置原判決所為明白論斷於不
    顧，或係就事實審法院量刑裁量之合法行使，徒以自己說詞
    ，任意指為違法，俱難認已符合首揭法定之上訴要件。應認
    上訴人之上訴為違背法律上之程式，予以駁回。
據上論結，應依刑事訴訟法第395條前段，判決如主文。
中    華    民    國   111    年    10    月    6     日
                  刑事第二庭審判長法  官  林  勤  純  
                                  法  官  王  梅  英  
                                  法  官  李  釱  任  
                                  法  官  黃  斯  偉  
                                  法  官  吳  秋  宏  
本件正本證明與原本無異
                                  書記官
中    華    民    國   111    年    10    月    11    日